【裁判字號】    89,訴,422
【裁判日期】    890509
【裁判案由】    偽造文書
【裁判全文】
臺灣臺中地方法院刑事判決                          八十九年度訴字第四二二號
    公  訴  人  臺灣台中地方法院檢察署檢察官
    被      告  丙○○
右列被告因偽造文書等案件，經檢察官提起公訴 (八十八年度偵緝字第一○三○號)
本院判決如左：
    主  文
丙○○連續行使偽造私文書，足以生損害於他人，累犯，處有期徒刑壹年。於田根行
有限公司消費簽帳單四紙及皇相宇美容精品店消費簽帳單一紙，其中偽造之「乙○○
」署押，均沒收之。
    事  實
一、丙○○曾於民國（下同）八十四年間因犯恐嚇罪，經台灣南投地方法院判處有期
    徒刑五月，已於八十五年七月十日執行完畢，仍不知悔改。復因於八十五年間邀
    約乙○○、甲○○共同前往中國信託商業銀行（下稱中國信託銀行）辦理信用卡
    ，並約定信用卡寄送住址為丙○○住處即台中市○○區○○路一段五十一巷十七
    號四樓。詎丙○○於八十五年七月間收受乙○○、甲○○中國信託銀行信用卡後
    ，竟基於意圖為自己不法利益之概括犯意，自八十五年七月間起至八十八年一月
    十九日止，陸續在設址台中市之全國電子專賣店、儷裳艷彩精品服飾店、田根行
    有限公司及皇相宇美容精品店等地，持乙○○、甲○○中國信託銀行信用卡，先
    後消費，於信用卡簽帳單上連續偽造「乙○○」、「甲○○」之署押，以表示係
    乙○○、甲○○消費並確認其消費數額，而持以交付上開特約商店之人員，分別
    以乙○○、甲○○名義各消費約新台幣六萬元，致發卡之中國信託銀行陷於錯誤
    並如數代丙○○付款予上開特約商店，丙○○因而獲得如上之財產不法之利益，
    足生損害於乙○○、甲○○及中國信託銀行。嗣於八十八年四月間，乙○○、甲○○因收到中國信託銀行催收通知始知悉上情，並由中國信託銀行提供在田根行
    有限公司假冒乙○○署押之消費簽帳單四紙及在皇相宇美容精品店假冒乙○○署
    押之消費簽帳單一紙。
二、案經乙○○、甲○○訴由臺灣台中地方法院檢察署檢察官偵查起訴。
    理  由
一、訊據被告丙○○矢口否認有行使偽造私文書、詐欺取財之犯行，辯稱：伊有邀約
    告訴人乙○○、甲○○前往辦理信用卡，並約定將信用卡寄往台中市○○區○○
    路一段五十一巷十七號四樓其住處，伊並未收到信用卡且未盜刷二人之信用卡云
    云。經查，告訴人乙○○、甲○○所申請之信用卡，係於八十五年七月六日發卡
    ，有中國信託銀行綜合資料查詢表二紙在卷可案。又告訴人信用卡寄送地址及帳
    單住址係台中市○○區○○路一段五十一巷十七號四樓，已據告訴人指訴綦詳，
    並有正卡申請人資料一紙在卷可證，是中國信託銀行所核發告訴人乙○○、甲○○之信用卡確係寄送至被告丙○○之住處。被告於偵查中雖辯稱發卡時伊未住在
    該處，惟並未提出有利證據以供調查，所辯發卡時伊未住在該處云云，不足採信
    。又告訴人甲○○所提出被告以紫微斗數為其算命所留下之字跡，其中「梁」字
    簽名，核與信用卡簽帳單上之乙○○之姓氏「梁」字字跡，其運筆及書寫之慣性
    ，依一般人肉眼之判斷即屬相符，雖被告固不否認其會紫微斗數，惟辯稱伊為告
    訴人甲○○算命時並未劃格子寫命盤云云，惟被告確曾為甲○○算命並劃格子寫
    命盤等情，已据告訴人乙○○、甲○○二人於偵審中指訴甚詳，並有紫微斗數算
    命之命盤一紙附卷可按。被告辯稱該紫微斗數命盤非其所畫，顯係推諉之詞，殊
    不足取。此外，復有田根行有限公司假冒乙○○署押之消費簽帳單四紙及在皇相
    宇美容精品店假冒乙○○署押之消費簽帳單一紙、中國信託商業銀行消費明細表
    影本七紙附卷可稽。本件事証已臻明確，被告所辯無非卸責之詞，不足採信，其
    犯行應堪認定。
二、核被告丙○○所為，係犯刑法第二百十六條、第二百十條行使偽造私文書及第三
    百三十九條第二項詐欺得利罪。公訴人認被告持信用卡冒刷消費部分係犯刑法第
    三百三十九條第一項之詐欺取財罪，惟查被告前往特約商店簽帳消費，其主觀上
    均係以發卡公司先行代墊付款之方式，作為其清償對特約商店所欠帳款之手段，
    是被告簽帳消費時尚無詐取特約商店財物之犯意，而特約商店接受客戶刷卡時，
    僅係同意由發卡公司承擔客戶所消費之債務而已，特約商店並未受詐欺，被告僅
    係向發卡公司詐得不法利益，是公訴人起訴法條，尚有未洽，應予變更。被告於
    簽帳單上偽造署押之行為係偽造私文書之部分行為，而其偽造後持以行使，偽造
    之低度行為為行使之高度行為所吸收，均不另論罪。又被告先後多次行使偽造私
    文書及詐欺得利犯行，時間緊接，犯罪構成要件相同，顯係出於概括之犯意為之
    ，均為連續犯，依刑法第五十六條之規定論以一罪，並加重其刑。所犯上開二罪
    間，有方法結果之牽連關係，依牽連犯之規定從一重之連續行使偽造私文書罪處
    斷。又被告丙○○曾於八十四年間因犯恐嚇罪，經台灣南投地方法院判處有期徒
    刑五月，已於八十五年七月十日執行完畢，有其刑案前科紀錄表在卷可按，五年
    以內再犯本件有期徒刑以上之罪，為累犯，應依刑法第四十七條規定加重其刑。
    爰審酌被告犯罪之動機、目的、手段、所詐得之利益及犯後猶飾詞狡賴豪無悔意
    等一切情狀，量處如主文所示之刑。扣案在田根行有限公司假冒乙○○署押之消
    費簽帳單四紙及在皇相宇美容精品店假冒乙○○署押之消費簽帳單一紙，其中偽
    造之「乙○○」署押，並依法宣告沒收之。至其餘信用卡簽帳單上偽造「乙○○
    」、「甲○○」之署押，因逾一年保存期限而燬滅，此有中國信託銀行陳報函附
    卷可按，不予諭知沒收，附予敘明。
據上論斷，應依刑事訴訟法第二百九十九條第一項前段、第三百條、刑法第五十六條
、第二百十六條、第二百十條、第三百三十九條第二項第一項、第五十五條、第四十
七條、第二百十九條，罰金罰鍰提高標準條例第一條前段，判決如主文。
中      華      民      國    八十九    年      五      月      九      日
                                臺灣臺中地方法院刑事第五庭
                                        法  官  許  金  樹
右正本證明與原本無異。
如不服本判決，應於送達後十日內向本院提出上訴狀(須附繕本)，上訴於台灣高等法
院台中分院。
                                        書記官
中      華      民      國    八十九    年      五      月      十二    日
附錄論罪科刑法條
刑法第二百十六條：行使第二百十條至第二百十五條之文書者，依偽造、變造文書或
登載不實事項或使登載不實事項之規定處斷。
刑法第二百十條：偽造、變造私文書，足以生損害於公眾或他人者，處五年以下有期
徒刑。
刑法第三百三十九條第一項
意圖為自己或第三人不法之所有，以詐術使人將本人或第三人之物交付者，處五年以
下有期徒刑、拘役或科或併科一千元以下罰金。
以前項方法得財產上不法之利益或使第三人得之者，亦同。
前二項之未遂犯罰之。


司法院資訊處製作；財團法人民間司法改革基金會備份。
